臺灣高等法院臺南分院民事判決
109年度上國易字第4號
上  訴  人  蕭惠眞  

被  上訴人  嘉義縣○○鎮○○

法定代理人  簡志偉  
訴訟代理人  劉烱意律師
複  代理人  歐陽圓圓律師  
上列當事人間請求國家賠償事件，上訴人對於中華民國109年6月
18日臺灣嘉義地方法院108年度國字第7號第一審判決提起上訴，
本院於109年10月14日言詞辯論終結，判決如下：
    主  文
上訴駁回。
第二審訴訟費用由上訴人負擔。
    事實及理由
一、上訴人主張：伊於民國108年4月18日下午2時許，騎乘母親
    即訴外人蕭陳福妹所有車牌000-000號機車（下稱系爭機車
    ），行經嘉義縣大林鎮祥和路與西榮路口（下稱系爭事故地
    點），因路面有裂紋產生段差，致翻車跌倒，受有右側遠端
    橈骨骨折、四肢多處擦傷等傷害，就醫治療期間無法工作，
    日常生活亦需他人協助，所騎機車、衣物、鞋子損壞，受有
    就醫醫療費用新臺幣（下同）6萬9,359元、醫材費用1,440
    元（僅請求其中1,217元）、看護費用46萬8,000元、工作損
    失6萬4,800元、機車修理費2,900元、衣褲損壞費用4,500元
    、鞋子受損（含買鞋之停車費）2,735元、慰撫金17萬4,965
    元，合計78萬8,476元之損害。經請求被上訴人負公共設施
    保管有欠缺所造成之國家賠償責任，為被上訴人所拒絕，爰
    依國家賠償法（下稱國賠法）第3條第1項規定，請求被上訴
    人給付78萬8,476元本息，原判決駁回伊之請求，尚有未洽
    ，為此提起上訴，並聲明：（一）原判決駁回上訴人後開請
    求部分廢棄。（二）被上訴人應給付上訴人78萬7,886元，
    及自起訴狀繕本送達翌日即108年11月7日起至清償日止，按
    週年利率百分之五計算之利息（未繫屬本院部分，不另贅述
    ）。
二、被上訴人辯以：伊雖為系爭事故地點之管理機關，但事發當
    時該路段正施作「大林國小通學廊道人本環境改善工程」與
    「嘉義縣大林鎮祥和路管線地下化工程」，工程主辦機關均
    是嘉義縣政府，該路段有工程施作、管線埋設汰換、路面刨
    鋪等施工情形。伊對施工廠商並無指揮監督關係，非賠償義
    務機關，應由施工廠商或指揮監督機關（嘉義縣政府）負責
    。縱認伊為賠償義務機關，事故地點之路面並無段差，上訴
    人自承當時路面是平整的，看不到有洞，路面並無任何瑕疵
    ；即便路面有任何不平整之瑕疵，然依客觀情形，亦不會發
    生損害，難謂該路面瑕疵與上訴人受損害間具因果關係。又
    依嘉義縣警察局道路交通事故初步分析研判表所載，本件肇
    事原因係上訴人未注意車前狀況而肇事，且事故地點之路面
    尚未發現肇事因素，伊無須負損害賠償責任。另上訴人騎乘
    之機車車齡係17年多，因機械故障或是輪胎磨損造成失控之
    機率甚高。若認伊應負損害賠償責任，應有過失相抵之適用
    。上訴人請求損害賠償之金額，除醫療費用部分外，均屬無
    據。原審為上訴人敗訴之判決，並無不當等語置辯，並答辯
    聲明：上訴駁回。
三、兩造不爭執事項（見本院卷第63頁，為說明方便，字句略作
    修正）：
（一）上訴人於108年4月18日下午2時許，騎乘系爭機車，行經 
      系爭事故地點時摔傷（下稱系爭事故），因而受有右側遠
      端橈骨骨折及四肢多處擦傷等傷害。
（二）系爭事故地點所處之路段係市區道路，管理機關為被上訴
      人。
（三）系爭事故發生時，系爭事故地點雖仍在「大林國小通學廊
      道人本環境改善工程」及「嘉義縣大林鎮祥和路管線地下
      化工程」之施工期間，然上開工程均在停工期間，且兩工
      程均無涉及路權之移轉或回收。
（四）上訴人因系爭事故支出7萬0,576元之醫療費用。
（五）上訴人因系爭事故需於出院後由專人全天看護一個月  。
       
（六）上訴人於系爭事故發生時之月投保薪資為2萬3,100元。
（七）上訴人有於108年9月12日以書面向被上訴人請求國家賠償
      ，經被上訴人於108年10月8日以嘉大鎮行字第1080013385
      G號函拒絕賠償。
四、本件經依民事訴訟法第463條準用同法第270條之1第1項第3
    款規定，整理並協議簡化爭點如下（見本院卷第63至64頁，
    為說明方便，字句作修正）：
（一）系爭事故之發生是否係被上訴人對系爭事故地點管理有欠
      缺所致？
（二）上訴人請求被上訴人賠償下列損害78萬7,886元，是否有
      理由？
　　⒈醫療費用共7萬0,576元   
    ⒉全年看護費用共46萬8,000元（108年4月18日起至108年5
　　　月18日止全日看護；108年5月19日起至109年4月17日止半
　　　日看護）。
    ⒊物損共9,545元（含衣褲、車損）。
　　⒋不能工作之損失6萬4,800元。
    ⒌精神慰撫金17萬4,965元 。
（三）上訴人對系爭事故之發生是否與有過失？  　　　
五、本院之判斷
（一）按公有公共設施因設置或管理有欠缺，致人民生命、身體
      或財產受損害者，國家應負損害賠償責任；依第3條第1 
      項請求損害賠償者，以該公共設施之設置或管理機關為賠
      償義務機關，國家賠償法第3條第1項、第9條第2項分別定
      有明文。又國家賠償法第9條第2項規定之「管理機關」，
      係指法律所定之管理機關或依法律代為管理之機關而言。
      再者，公有公共設施因設置或管理有欠缺，致人民生命、
      身體或財產受損害者，國家應負損害賠償責任，國家賠償
      法第3條第1項固定有明文。惟所謂公共設施之設置有欠缺
      ，係指公共設施建造之初，即存有瑕疵而言；管理有欠缺
      者，係指公共設施建造後未妥善保管，怠為修護致該物發
      生瑕疵而言。又人民依上開規定請求國家賠償時，尚須人
      民之生命、身體或財產所受之損害，與公有公共設施之設
      置或管理之欠缺，具有相當因果關係，始足當之。亦即在
      公有公共設施因設置或管理有欠缺之情況下，依客觀之觀
      察，通常會發生損害者，即為有因果關係，如必不生該等
      損害或通常亦不生該等損害者，則不具有因果關係（最高
      法院95年度台上字第923號民事判決參照）。
（二）上訴人主張其於108年4月18日下午2時許，騎乘系爭機車
      ，行經系爭事故地點，翻車跌倒致身體受傷之事實，業據
      提出診斷證明書、收據、照片等為證，並有嘉義縣警察局
      民雄分局108年11月14日嘉民警五字第1080031338號函及
      所附系爭事故相關資料（含監視器光碟）在卷可稽（見原
      審卷第89至127頁），且為兩造所不爭執，堪信為真實。
（三）被上訴人抗辯伊雖為系爭事故地點之管理機關，但事發當
      時該路段正在施作廊道工程、地下管線工程，車禍事故當
      時該路段所施作之廊道工程、地下管線工程，仍在施工期
      間，被上訴人對施工廠商並無指揮監督關係，並非賠償義
      務機關，應由施工廠商或指揮監督機關即嘉義縣政府負責
      云云。然系爭事故地點所處路段（大林鎮祥和路、西榮路
      ）之管理機關為被上訴人一節，業據被上訴人自承在卷（
      見原審卷第145頁），參酌嘉義縣政府109年1月17日府建
      管理字第1090007328號函稱：施工期間召開各次協調會並
      無涉及路權之移轉或收回等語（見原審卷第367頁），堪
      信被上訴人為系爭事故地點之法定管理機關，且上訴人係
      依國賠法第3條第1項請求國家賠償，被上訴人應為法定賠
      償義務機關無訛。被上訴人抗辯其非賠償義務機關云云，
      並無可採。
（四）上訴人主張其騎車經過之路面有裂紋產生段差，致當場翻
      車跌倒等情，固據提出照片4張為證，並據原審依職權向
      嘉義縣警察局民雄分局調閱相關照片，依照片顯示（見原
      審卷第21、142、351頁），行人穿越道前尚未進入行人穿
      越道附近之路面雖有裂痕而不平整，但並無坑洞。上訴人
      陳稱：其騎車行經系爭事故地點並無看到地面上有坑洞或
      是不平整等語（見原審卷第137頁）。又上訴人騎乘之系
      爭機車係89年9月出廠，有機車車籍查詢附卷可稽（見原
      審卷第299頁），距108年4月發生系爭事故時，車齡已有1
      8年以上。經原審及本院勘驗嘉義縣警察局民雄分局提供
      之監視器光碟顯示，上訴人騎車行經系爭事故地點所處路
      段時，係騎在內側車道，其右前方有另一機車行駛，對向
      車道則有多部車輛經過，於108年4月18日下午2時19分13
      秒騎乘系爭機車欲通過行人穿越道前，附近之路面雖有裂
      痕略有起伏，然上訴人仍然能正常直行行駛，通過行人穿
      越道時亦正常直行行駛，是在通過行人穿越道後，於108 
      年4月18日下午2時19分14秒，並無外力介入，發生機車失
      控自摔情形，上訴人摔倒後，其右後方亦有另一部機車行
      駛經過，上訴人摔倒前後其右前方、右後方之機車均正常
      行駛等情，有監視器光碟及翻拍照片附卷可稽。參酌系爭
      事故發生前後，有多部機車經過，未曾有機車事故發生等
      情，足認系爭事故地點路面之裂紋或落差，並不必然造成
      機車經過時會產生顛陂而傾覆，且上訴人又係於通過行人
      穿越道後，在無外力介入下，發生機車失控自摔之情，堪
      認上訴人騎車摔倒受傷或財物受損，與上開道路上之裂痕
      或高低落差，並無相當因果關係，此外上訴人又未提出其
      他證明，以證明其損害之發生與裂紋之狀態間有相當因果
      關係存在，其主張自非可採。
（五）上訴人騎乘系爭機車行經系爭事故地點發生系爭交通事故
      ，與上開道路上之裂痕或高低落差，既無相當因果關係，
      對被上訴人無從請求損害賠償，準此，本院自無再就上訴
      人請求被上訴人賠償下列損害78萬7,886元，是否有理由
      ，及上訴人對系爭事故之發生是否與有過失，予以審究之
      必要，附此敘明。 　　　
六、綜上所述，上訴人依國家賠償法第3條第1項之規定，請求被
    上訴人應給付上訴人78萬7,886元，及自108年11月7日起至
    清償日止，按週年利率百分之五計算之利息，非屬正當，不
    應准許。從而，原審駁回上訴人之請求，並無不合，上訴意
    旨指摘原判決不當，求予廢棄改判，為無理由，應予駁回。
七、本件事證已臻明確，兩造其餘之攻擊或防禦方法及所用之證
    據，經本院斟酌後，認為均不足以影響本判決之結果，爰不
    逐一論列，附此敘明。
七、據上論結，本件上訴為無理由，依民事訴訟法第449條第1項
    、第78條，判決如主文。
中　　華　　民　　國　　109 　年　　11　　月　　18　　日
                  民事第二庭    審判長法  官  高榮宏

                                      法  官  黃瑪玲

                                      法  官  陳春長
上為正本係照原本作成。　　　　　　　　　　　　　　
不得上訴。
中　　華　　民　　國　　109 　年　　11　　月　　18　　日

                                      書記官  邱斈如